臺灣高雄地方法院刑事判決　　　　　　 94年度簡上字第595號
公　訴　人　臺灣高雄地方法院檢察署檢察官
上　訴　人　丙○○
即　被　告
上列上訴人因偽造文書案件，不服本院高雄簡易庭民國94年6 月
22日94年度簡字第3549號所為第一審判決（聲請簡易判決處刑書
案號：臺灣高雄地方法院檢察署93年度偵字第10698 號），提起
上訴，本院管轄之第二審合議庭判決如下：
    主  文
原判決撤銷。
丙○○無罪。
    理  由
一、公訴意旨略以：丙○○明知並無買受屏東縣屏東市○○段12
    11地號土地及其上之灰瑤段224 號建號及增建部分之不動產
    （門牌號碼為屏東市○○○路264 巷3 號，原登記為丁○○
    所有）之意，竟為幫助戊○○丙○○亦明知並無買受屏東縣
    屏東市○○段1211地號土地及其上之灰瑤段224 號建號及增
    建部分之不動產（門牌號碼為屏東市○○○路264 巷3 號，
    原登記為丁○○所有）之意，竟為幫助戊○○（由檢察官另
    案偵辦）借款順利，而與戊○○基於共同犯意聯絡，將自己
    身份證件交付戊○○，由戊○○委託不知情之乙○○，於同
    年月6 日下午2 時39分許，前往屏東縣屏東地政事務所，辦
    理上揭不動產買賣移轉登記，偽稱丁○○以新台幣（下同）
    54,400 元 價格，將上揭不動產出售予丙○○，該地政事務
    所承辦公務員，即將登記原因買賣登載於職務上所掌管土地
    登記簿謄本，因認被告涉犯刑法第214 條使公務員登載不實
    罪嫌。
二、按犯罪事實應依證據認定之，無證據不得認定犯罪事實；又
    不能證明被告犯罪者，應諭知無罪之判決，刑事訴訟法第一
    154 條第2 項、第301 條第1 項分別定有明文。又事實之認
    定，應憑證據，如未能發現相當證據，或證據不足以證明，
    自不能以推測或擬制之方法，以為裁判基礎；且認定不利於
    被告之事實須依積極證據，苟積極證據不足為不利於被告事
    實之認定時，即應為有利於被告之認定，更不必有何有利之
    證據（最高法院40年台上字第86號、30年上字第816 號分別
    著有判例可資參照）。
三、本件公訴人認被告丙○○涉有偽造文書之罪嫌，無非以被告
    於偵查中之自白、告訴人中國信託銀行及告訴代理人甲○○
    之指訴及貸款借據影本、抵押權設定書、他項權利證明書、
    土建物謄本、土地買賣所有移轉契約書為據。
四、訊據被告固坦承有將相關證件交付戊○○，俾其辦理買受屏
    東縣屏東市○○段1211地號土地及其上之灰瑤段224 號、
    224 增建建號不動產移轉登記，惟堅詞否認有何偽造文書、
    詐欺犯行。辯稱：因與戊○○為朋友關係，故受其拜託作為
    登記名義人，貸款的錢是戊○○拿走等語。經查：
  (一)被告確有出名買受屏東縣屏東市○○段1211地號土地及其上
    之灰瑤段224 號建號及增建部分之不動產（門牌號碼為屏東
    市○○○路264 巷3 號）乙節，業經證人戊○○到庭證稱：
    系爭土地因價格便宜，伊向青商會朋友購得，並請求被告幫
    忙為登記名義人，伊因信用問題，無法登記為不動產名義人
    ，不動產貸款係伊在付，後來過戶給伊弟弟及己○○，是為
    了將房貸轉出去，因為我要對被告有交代，所以才想把房貸
    轉出去，但是都無法辦成；房子是原來所有權人出租的，被
    告並不知情，貸款之事則係委託代書辦理等語，核與被告所
    陳均相符合，並有屏東縣屏東地政事務所94年11月10日屏所
    地一字第0940014067號函附買賣移轉土地登記申請書含契約
    書等資料在卷可憑。
  (二)復據證人即承辦系爭土地移轉登記之代書郭淑貞到庭證稱：
    本件買賣是戊○○找伊辦理，戊○○說他是借用被告名義辦
    理，一般只要客戶講好，登記名義人也同意，就照他們約定
    方式辦理，這是一般的買賣案件而已等語。
  (三)按本件係被告受戊○○之託出具名義擔任不動產之買受人，
    而與出賣人丁○○簽訂不動產買賣契約，是本件之不動產買
    賣確為真正，並非虛偽，縱使被告僅係出名登記人，實際買
    受人為戊○○，亦非法所禁止。
  (四)據上，本件買賣確為真正，被告同意以其名義擔任不動產登
    記名義人，此項登記屬「信託登記」。按信託行為之受託人
    在法律上為受託財產之所有權人，其就受託財產所為一切處
    分完全有效，自應依法負其法律上責任。信託行為之受託人
    在法律上雖為受託財產之所有權人，其就受託財產所為一切
    處分完全有效，但若就信託行為之內部關係言，受託人與信
    託人間仍應受信託契約之拘束，而信託契約之受託人，基於
    信託契約之本旨，本負有於信託關係終止時，返還信託物於
    信託人之義務，被告與戊○○之間乃為單純之信託登記。戊○○委由代書持相關文件向地政機關辦理移轉登記，使地政
    機關人員據以登載系爭房地之登記原因為買賣，該登記之原
    因與實情相符，則其等所為，與刑法第214 條使公務員登載
    不實之情形當屬有間。
五、原審疏未詳究前情，遽為被告論罪科刑之判決，自非允當，
    被告上訴否認犯罪，以此指摘原判決不當，為有理由，應由
    本院撤銷原判決，並為被告無罪之諭知。
六、末按適用簡易判決處刑之案件，所科之刑以宣告緩刑、得易
    科罰金之有期徒刑及拘役或罰金為限，刑事訴訟法第449 條
    第3 項定有明文。又刑事訴訟法第455 條之1 第3 項規定，
    對於簡易判決之上訴，準用同法第三編第一章及第二章之規
    定，是管轄第二審之地方法院合議庭受理簡易判決上訴案件
    ，應依通常程序審理。其認案件有刑事訴訟法第452 條所定
    第一審應適用通常程序審判而不得適用簡易程序審判之情形
    者，應撤銷原簡易判決，逕依通常程序為第一審判決（最高
    法院91年度台非字第21號判決意旨參照）。是本院既認本件
    應為無罪判決之諭知，即有刑事訴訟法第451 條之1 第4 項
    但書第3款 之情形，依前揭規定，應由本院合議庭逕依通常
    程序審理後，自為第一審判決，檢察官如不服本判決，仍得
    於法定上訴期間，向管轄之第二審法院提起上訴，附此敘明
    。
據上論斷，應依刑事訴訟法第455 條之1 第3 項、第369 條第1
項前段、第2 項、第364 條、第301 條第1 項，判決如主文。
中　　華　　民　　國　　94　　年　　11　　月　　30　　日
　　　　　　　　  刑事第六庭  審判長法　官  簡志瑩
                                    法  官  楊佩蓉
                                    法  官  李  蓓
以上正本證明與原本無異。
如不服本判決，應於收受送達後10日內向本院提出上訴書狀（應
附繕本）。
中　　華　　民　　國　　94　　年　　12　　月　　2 　　日
　　　　　　　　　　　　　　　　　　書記官  何慧娟
